【裁判字號】    90,交上易,12
【裁判日期】    900426
【裁判案由】    過失致死等
【裁判全文】
臺灣高等法院刑事判決                              九十年度交上易字第十二號
    上  訴  人  臺灣基隆地方法院檢察署檢察官
    上  訴  人
    即  被  告  乙○○
    選任辯護人  郭登富
                張秀瑜
右上訴人因被告過失致死等案件，不服臺灣基隆地方法院八十九年度交訴字第四十九
號，中華民國八十九年九月二十八日第一審判決（起訴案號：臺灣基隆地方法院檢察
署八十九年度偵字第二四四五、二七七八號），提起上訴，本院判決如左：
    主  文
原判決撤銷。
乙○○因過失致人於死，處有期徒刑拾月。緩刑肆年。
其他被訴不能安全駕駛部分，無罪。
    事  實
一、乙○○於民國八十九年三月九日晚間七、八時許，在臺北縣土城工業區附近之自
    助餐廳飲用高梁酒，至翌日（十日）凌晨四時許，飲酒後吐氣所含酒精成分超過
    每公升零點二五毫克（員警於十日上午六時八分許，測得乙○○飲酒後吐氣所含
    酒精成分為每公升零點二九毫克），已屬酒醉之狀態下，猶駕駛車號Ｗ六--五八
    七六號自用小客車，沿基隆市○○路往中和路方向行駛。途經基隆市○○路三十
    八號前，原應注意汽車行進中，駕駛人應注意車前狀況，並隨時採取必要之安全
    措施，且行車速度應依標誌之規定，無標誌者，在市區道路時速不得超過四十公
    里，而當時雖係雨天，然屬夜間有照明路段，路面無缺陷、無障礙物、視距良好
    ，並無不能注意之情事。詎竟疏未注意，冒然以時速約五十公里之速度超速行駛
    ，且為拿取藥物服用，視線朝下，而疏未注意車前狀況，適有行人呂有土自其汽
    車前方穿越復興路，乙○○見狀煞避不及，而撞擊呂有土倒地，造成呂有土顱、
    腹部鈍挫傷，經乙○○通知救護車送醫急救，延至同年月十二日凌晨零時四十分
    許，終因左顳部顱內出血合併腹腔內出血，不治死亡。乙○○肇事後，於員警未
    發覺其犯罪前，即向基隆市警察局第四分局中山派出所報案，自首其犯行。
二、案經乙○○自首由基隆市警察局第四分局報請相驗，及被害人呂有土之配偶甲○
    ○訴由臺灣基隆地方法院檢察署檢察官偵查起訴。
    理  由
壹、有罪部分：
一、右揭事實，迭據被告乙○○於偵審中供承不諱，核與告訴人甲○○指訴之情節相
    符，並有基隆市警察局交通隊交通事故處理記錄簿、道路交通事故調查報告表各
    一件、車禍現場及屍體照片共三十三幀在卷可稽。而被害人呂有土因本件交通事
    故以致受有顱、腹部鈍挫傷，經送醫後，仍因左顳部顱內出血合併腹腔內出血，
    不治死亡，有卷附長庚紀念醫院醫師出具之診斷證明書一紙為憑，亦經臺灣基隆
    地方法院檢察署檢察官督同法醫師現場履勘，相驗明確，製有勘驗筆錄、驗斷書
    及相驗屍體證明書等件足證。又被告肇事後，經員警於八十九年三月十日上午六
    時八分許，測得其飲酒後吐氣所含酒精成分為每公升零點二九毫克，復有酒精測
    試表一紙在卷可按，是其駕車肇事當時已經酒醉無疑。足證被告前揭自白與事實
    相符，堪信為真實。按行車速度應依標誌之規定，無標誌者，在市區道路時速不
    得超過四十公里；又汽車行駛時，駕駛人應注意車前狀況，並隨時採取必要之安
    全措施，道路交通安全規則第九十三條第一項第一款、第九十四條第三項分別定
    有明文。被告駕駛汽車自應注意遵守前揭規定。徵諸卷附道路交通事故調查報告
    表所載，本件肇事路段為市區道路，當時雖係雨天，然屬夜間有照明路段，路面
    無缺陷、無障礙物、視距良好之情況，並無不能注意之情事，被告竟疏未注意依
    限速行駛，復未注意車前狀況，終導致被害人死亡之結果，被告就本件交通事故
    之發生具有過失至為顯然，且其過失行為與被害人死亡之間具有相當因果關係。
    本件經送臺灣省基宜區車輛行車事故鑑定委員會鑑定結果，亦同此認定，有該委
    員會九十年三月二十一日基宜鑑字第九０００八九號函附鑑定意見書可憑。本件
    事證已臻明確，被告犯行堪以認定，應依法予以論科。
二、核被告所為，係犯刑法第二百七十六條第一項過失致人於死罪。又汽車駕駛人飲
    酒後其吐氣所含酒精成分超過每公升零點二五毫克以上者，不得駕車，道路交通
    安全規則第一一四條第二款定有明文；被告於肇事後測定結果為吐氣所含酒精成
    分每公升零點二九毫克，自屬酒醉駕車，其因而致人死亡，依法應負過失致死之
    刑事責任，應依道路交通管理處罰條例第八十六條第一項規定加重其刑。惟被告
    於肇事後，在未為任何有偵查犯罪職權之公務員發覺前，即向基隆市警察局第四
    分局中山派出所報案，自首其犯行，有該派出所相驗案件初步調查報告表在卷可
    稽，已符合刑法第六十二條前段有關自首之規定，應依法減輕其刑，並就前開加
    重及減輕事由，先加後減之。原審據以論科，原非無見，公訴人循告訴人之請求
    ，上訴意旨指原判決量刑過重，被告上訴意旨指稱不應依酒醉駕車加重其刑，固
    均無可採，惟有關被告另被訴不能安全駕駛部分之犯行，與被告過失致死部分之
    犯行，並非裁判上一罪，原審竟以該兩部分有想像競合關係，屬裁判上一罪，尚
    有未洽（詳如後述），自應由本院予以撤銷改判。爰審酌被告之品行、犯罪動機
    、過失程度、所生危害及犯罪後之態度等一切情狀，量處如主文所示之刑。查被
    告前未曾受有期徒刑以上刑之宣告，有其全國前案紀錄表在卷足稽，本次犯後已
    與告訴人達成民事和解，有和解筆錄一紙附卷可憑，本院認其受本件刑之宣告應
    知所警惕，而無再犯之虞，所宣告之刑以暫不執行為適當，爰併宣告緩刑四年，
    以啟自新。
貳、無罪部分：
一、公訴意旨另以：被告於飲用酒類已達不能安全駕駛程度，仍於八十九年三月十日
    凌晨四時許，駕駛前開汽車，於基隆市○○路三十八號前撞及被害人致死，因認
    被告另涉犯刑法第一百八十五條之三服用酒類不能安全駕駛動力交通工具而駕駛
    之罪嫌云云。
二、惟按服用酒類不能安全駕駛動力交通工具而駕駛者，八十八年四月二十三日施行
    之刑法第一百八十五條之三，將之列於公共危險罪處罰，其立法目的，本在藉由
    抽象危險犯之構成要件，以刑罰制裁力量嚇阻酒後駕車之行為，進而確保參與道
    路交通往來人車之安全，因此並不以對於道路交通往來人車發生具體實害為要件
    ，此種立法例亦為德、日等國所採行。然所謂「不能安全駕駛」，性質上乃屬不
    確定法律概念，雖法務部於八十八年五月間召開「研商訂定刑法第一百八十五條
    之三服用毒品、麻醉藥品、酒類或其他相類之物，不能安全駕駛交通動力工具之
    認定標準」會議，會中決定參考德國、美國認定標準，對於酒精濃度呼氣達每公
    升零點五五毫克或血液濃度達千分之一點一以上者，即認為已達不能安全駕駛之
    標準，其數值在其以下者，如能輔以其他客觀事實作為不能安全駕駛之判斷時，
    亦應依法移送處以刑罰（詳參法務部八十八年五月十八日法八八檢字第一六
    六九號函），以期統一建立執法機關移送之準則。然此僅係供法院認定事實之參
    考，得為審判所引用，並無絕對之拘束力，亦即飲酒駕車者究有無構成本罪，仍
    有待法院依具體個案事實認定之。從而，行為人若吐氣或血液酒精濃度未達前開
    零點五五毫克或千分之一點一以上數值，必須輔以其他客觀事實，認定行為人不
    能安全駕駛者，始得依前開規定處罰。
三、原審以被告於肇事後所測得之吐氣所含酒精成分為每公升零點二九毫克，並未達
    每公升零點五五毫克。且觀之被告於肇事後猶能依照一般車禍處理之標準步驟，
    停車查看，並報警、通知救護車前來，協助將被害人送醫，又向到場處理之員警
    自首肇事經過等客觀情況判斷，認尚不足以認定被告已達不能安全駕駛之程度。
    此外，復查無其他積極證據足認被告該部分犯行，應認該部分犯罪不能證明，固
    無違誤，惟原審以公訴人認此部分與上開有罪部分係想像競合關係，屬裁判上一
    罪，故不另為無罪之諭知，則有未洽。蓋服用酒類，不能安全駕駛動力交通工具
    而駕駛，係犯刑法第一百八十五條之三之罪，與因過失肇事而犯刑法第二百七十
    六條第一項之過失致死罪，兩罪犯罪構成要件不同，係各別實現二個獨立犯罪行
    為，在犯罪評價上，酒後駕車所侵害之法益為社會之公共安全，過失致死所侵害
    之法益為個人生命、身體之安全，二罪不具保護法益同一性，且前者為繼續犯，
    後者為即成犯，應予分別論處。是有關不能安全駕駛部分，既不能證明被告犯罪
    ，自應另就該部分為無罪之判決。爰將原判決予以撤銷，另就被告被訴不能安全
    駕駛部分，為無罪之諭知。
據上論斷，應依刑事訴訟法第三百六十九條第一項前段、第三百六十四條、第二百九
十九第一項前段、第三百零一條第一項，刑法第二百七十六條第一項、第六十二條前
段、第七十四條第一款，道路交通管理處罰條例第八十六條第一項，罰金罰鍰提高標
準條例第一條前段，判決如主文。
本案經檢察官謝英民到庭執行職務。
中    華    民    國     九十     年      四        月       二十六     日
                              臺灣高等法院刑事第五庭
                                  審判長法  官  曾  德  水
                                        法  官  趙  功  恆
                                        法  官  林  立  華
右正本證明與原本無異。
不得上訴。
                                        書記官  廖  月  女
中    華    民    國     九十     年      四        月       二十六     日
附錄本判決論罪科刑法條：
刑法第二百七十六條第一項：
因過失致人於死者，處二年以下有期徒刑、拘役或二千元下以罰金。
（罰金額度已提高為十倍）


司法院資訊處製作；財團法人民間司法改革基金會備份。
